臺灣臺中地方法院行政訴訟判決
110年度交字第99號
原      告  王睿熯  

被      告  臺中市交通事件裁決處
                      設臺中市○○區○○○路00號
代  表  人  黃士哲    住同上
訴訟代理人  黃曉妍律師
上列當事人間交通裁決事件，原告不服被告民國110年1月20日中
市裁字第68-GT0000000號裁決書，提起行政訴訟，本院判決如下
：
    主  文
原告之訴駁回。
訴訟費用新臺幣參佰元由原告負擔。
    事實及理由
一、程序事項：按行政訴訟法第237條之7規定，交通裁決事件之
    裁判，得不經言詞辯論為之。本件屬交通裁決事件，依兩造
    所述各節及卷內資料其事證已臻明確，本院認無經言詞辯論
    之必要，爰不經言詞辯論而為判決。
二、事實概要：
　　原告前於民國108年7月26日21時31分許，駕駛號牌MYG-7151
    號汽車，行駛於臺中市太平區光復路與德明路口，因「汽車
    駕駛人酒精濃度超過規定標準（0.15-0.25（未含））」之
    違規行為，遭被告裁處在案。詎原告復於109年7月16日20時
    45分許，駕駛號牌IMN-079號普通重型機車（下稱系爭車輛
    ），行經臺中市太平區光興路與德明路口，因「酒後駕車，
    經呼氣酒精測試酒測值為0.26MG/L」之違規行為，遭臺中市
    政府警察局太平分局（下稱舉發機關）員警認定原告違反道
    路交通管理處罰條例第35條第3項之規定，當場對原告掣開
    第GT0000000號舉發違反道路交通管理事件通知單，並將原
    告所涉公共危險罪移送偵辦，經臺灣臺中地方檢察署檢察官
    以109年度速偵字第4118號予以緩起訴處分，並命原告向公
    庫支付新臺幣50,000元。被告審酌原告前於108年7月26日已
    有酒後駕車紀錄，續於110年1月20日以中市裁字第68-GT000
    0000號裁決書（下稱原處分），依行政罰法第26條第2項、
    道路交通管理處罰條例（以下簡稱道交條例）第35條第3項
    、第67條第2項、第24條第1項第2款及「違反道路交通管理
    事件統一裁罰基準表」之規定，裁處原告吊銷汽車駕駛執照
    ，3年內不得重新考領駕駛執照，並應參加道路交通安全講
    習，罰鍰新臺幣90,000元部分，依行政罰法第26條第3項扣
    抵緩起訴處分金新臺幣50,000元後，仍應補繳罰鍰新臺幣（
    下同）40,000元。原告不服，提起本件行政訴訟。
三、原告主張略以：
　　原告之爸媽都60幾歲，家中經濟都在原告身上，所以可以將
    大貨車留給原告生活，僅吊小車駕照嗎?家有老爸老母要養
    ，又因疫情關係求職不易，無其他專長等語，並聲明：原處
    分撤銷。
四、被告答辯略以：
    原告前於108年7月26日已有酒後駕車紀錄，復再次酒後駕車
    ，該當「道交條例」第35條第3項「5年內2次酒後駕車」之
    要件；經檢察官予以緩起訴處分，被告依法續以原處分裁處
    原告吊銷汽車駕駛執照，3年內不得重新考領駕駛執照，自
    無違誤。被告據以裁處並無違誤等語，並聲明：原告之訴駁
    回。
五、本院之判斷：
(一)按行為時道交條例第35條第1項第1款、第3項前段規定：「
    （第1項）汽車駕駛人，駕駛汽車經測試檢定有下列情形之
    一者，處新臺幣1萬5千元以上9萬元以下罰鍰，並當場移置
    保管該汽車及吊扣其駕駛執照1年至2年；……：一、酒精濃度
    超過規定標準。（第3項）本條例中華民國一百零八年三月
    二十六日修正條文施行之日起，汽機車駕駛人於五年內第二
    次違反第一項規定者，依其駕駛車輛分別依第一項所定罰鍰
    最高額處罰之，第三次以上者按前次違反本項所處罰鍰金額
    加罰新臺幣九萬元，並均應當場移置保管該汽機車、吊銷其
    駕駛執照及施以道路交通安全講習；如肇事致人重傷或死亡
    者，吊銷其駕駛執照，並不得再考領。」、第24條第1項第2
    款規定：「汽車駕駛人，有下列情形之一者，應接受道路交
    通安全講習：二、有第35條第1項規定之情形。」、第67條
    第2項前段規定：「汽車駕駛人，曾依……第35條第3項前段……
    規定吊銷駕駛執照者，3年內不得考領駕駛執照；……」，以
    及第68條第1項規定：「汽車駕駛人，因違反本條例及道路
    交通安全規則之規定，受吊銷駕駛執照處分時，吊銷其執有
    各級車類之駕駛執照。」。次按道路交通安全規則第114條
    第1項第2款：「汽車駕駛人有下列情形之一者，不得駕車：
    二、飲用酒類或其他類似物後其吐氣所含酒精濃度達每公升
    0.15毫克或血液中酒精濃度達百分之0.03以上。」之規定，
    可知汽車駕駛人飲用酒類或其他類似物後其吐氣所含酒精濃
    度超過規定標準而仍駕車者，如係第1次違規，應受道路交
    通管理處罰條例第35條第1項、第24條第1項之處分（罰鍰、
    移置車輛、道路交通安全講習及吊扣駕駛執照）；如係於5
    年內2次以上違規（未肇事），則應受該條例第35條第3項前
    段、第24條第1項、第67條第2項前段、第68條第1項等規定
    之處分（包含罰鍰9萬元、移置車輛、道路交通安全講習、
    吊銷其執有各級車類駕照及3年內不得考領駕照）。
(二)經查，本院勘驗調查舉發機關提供之採證光碟，製成勘驗筆
    錄附卷為證（見本院卷第87頁至反面頁），勘驗結果為：員
    警密錄器畫面時間2020/07/1620：33：56時至20：53：57時
    員警騎乘警用機車巡邏，由臺中市太平區德明路左轉光興路
    ，接著迴轉至德明路與光興路口，此時畫面顯示原告騎乘機
    車沿光興路往南方向行駛，並於德明路口停等紅燈，原告騎
    乘之機車車頭超越停止線，員警上前攔查並請原告熄火，告
    知騎機車不能抽煙，原告表示「我知道」，員警表示「那你
    還吸」，並拿出酒精快速檢知器表示「有喝嗎？」，原告表
    示「有啊」，員警詢問「喝多少？」，原告表示「喝1罐而
    已」，員警表示「喝什麼？」，原告表示「啤酒」，員警表
    示「喝多久了？」，原告表示「快20分鐘了吧」，員警告知
    要酒測，之後原告對著酒精快速檢知器吹氣，酒精檢測器發
    出閃光，員警表示「有啊，因為我看你抽煙，給你攔下來」
    ，員警詢問什麼罐子，原告表示鐵罐，員警表示現在8點43
    ，詢問原告幾點喝的，原告表示差不多8點喝的，員警詢問
    在哪裡喝的，原表示在公司，員警提供水給原告漱口，另一
    員警拆開新吹管，裝置於酒測器上，員警告知酒測及拒測規
    定，並詢問原告有無酒駕紀錄，原告表示有，接著原告開始
    酒測，酒測器判讀後，另一員警表示0.26，員警以無線電呼
    叫同仁支援，另一員警請原告於酒測單上簽名，員警請原告
    通知朋友來牽機車，之後原告友人到場牽機車，原告隨同員
    警坐上警車。
(三)依上開勘驗結果可知，員警於上開時、地執行巡邏勤務時，
    見原告騎乘系爭車輛等停紅燈時，車頭超越停止線，並手持
    香菸，易生交通危害，員警遂上前攔查原告，並詢問原告是
    否有飲酒，原告當場自承有飲酒已超過15分鐘之事實，員警
    要求原告接受酒精濃度測試之檢定，依前揭說明，原告自有
    配合接受酒測檢定之義務。又員警詢問原告飲酒結束時間確
    認已達15分鐘以上，並給予原告漱口，告知酒測相關權利後
    ，請原告吹測，吹測結果酒測值為0.26，且依卷附酒測單（
    見本院卷第47頁）顯示：日期2020/07/16、歸零0.00MG/L、
    測定值0.26MG/L、時間20：45，被測人即原告無誤，是原告
    確有於酒測單所揭示之時點經測試檢定酒精濃度超過規定標
    準而仍駕駛系爭車輛之違規行為，應可認定。且查本件原告
    前於108年7月26日已有酒精濃度超過規定標準而騎車之行為
    （即第1次酒駕），有違規資料查詢（見本院卷第75頁）在
    卷為憑，又於上開時、地有酒精濃度超過規定標準而仍駕駛
    系爭車輛之行為（即第2次酒駕），核已該當「汽車駕駛人
    駕駛汽車，於5年內酒精濃度超過規定標準2次以上」之違規
    事實。
(四)按「人民之工作權應予保障，亦為憲法第15條所明定。惟上
    揭…權利於合乎憲法第23條要件下，以法律或法律明確授權
    之命令加以適當之限制，尚非憲法所不許。……且由於酒後駕
    駛，不只危及他人及自己之生命、身體、健康、財產，亦妨
    害公共安全及交通秩序，是其所限制與所保護之法益間，尚
    非顯失均衡。縱對於以駕駛汽車為職業之駕駛人……而言，除
    行動自由外，尚涉工作權之限制，然作為職業駕駛人，本應
    更遵守道路交通安全法規，並具備較一般駕駛人為高之駕駛
    品德。故職業駕駛人因違反系爭規定而受吊銷駕駛執照之處
    罰者，即不得因工作權而受較輕之處罰。」司法院釋字第69
    9號解釋理由書闡述甚明。而依94年12月14日修正前、後道
    路交通管理處罰條例第68條第1項之規定僅將原條文中之「
    吊扣或」3字刪除，可知立法者真意在於汽車駕駛人因違反
    道路交通管理處罰條例及道路交通安全規則之規定，受「吊
    銷駕照」處分者，仍維持一併吊銷其持有各級車類之駕駛執
    照，已經考量人民工作、生活及人格自由發展，而禁止受吊
    銷駕駛執照之人於3年內再次考領駕駛執照，亦與該處分所
    追求之公共利益，即用路大眾之用路安全具關聯性，該處分
    所侵害之工作權亦僅限於駕駛車輛部分，其手段與目的間無
    違反比例原則。
(五)又汽車駕駛執照區分為輕型機車、重型機車、小型車、大貨
    車、大客車、聯結車駕駛執照等，並於小型車以上駕駛執照
    再區分普通及職業部分，此係因應車輛分類所為之區分，各
    類駕駛執照應考資格雖有不同之經歷需求，但其考驗及格，
    獲准駕車行駛道路之權利則為一致，亦即經處吊銷駕駛執照
    處分時，不論是否為取得較高等級車類之駕駛資格者，均無
    可持其他等級車種駕駛執照再駕車行駛於道路之權利，況如
    駕駛人領有汽車駕照，而違規酒後駕駛機車，卻僅得禁止其
    駕駛機車，仍准其繼續駕駛汽車，顯然輕重失衡，且無法達
    到有效處罰及維護道路交通安全之立法目的。查本件原告有
    於「汽車駕駛人駕駛汽車，於5年內酒精濃度超過規定標準2
    次以上」之違規事實，依前揭行為時之道路交通管理處罰條
    例第35條第3項規定，應受吊銷駕駛執照之處罰，即依同條
    例第67條第2項前段及第68條第1項之規定，自包含原告所執
    有各級車類之駕駛執照，且3年內不得考領駕駛執照。至於
    原告稱因爸媽都60幾歲，大貨車為經濟來源等語，雖非無可
    憫之處，然原告既有上開違規行為，即應依前揭規定裁處，
    尚難據此作為免責或改罰之事由，本院亦無任何裁量之餘地
    ，是原告所請免罰於法無據，礙難准許。
六、綜上所述，原告違規事證明確，被告依法所為原處分並無違
    誤，原告訴請撤銷，為無理由，應予駁回。
七、本件第一審裁判費為300元，應由原告負擔，爰確定第一審
    訴訟費用額如主文第2項所示。
據上論結，本件原告之訴為無理由，依行政訴訟法第237條之7、
第98條第1項前段、第237條之8第1項，判決如主文。
中　　華　　民　　國　 110　　年　　10　　月　　6　　日
　　　　　　　　　行政訴訟庭　法　官    吳俊螢　
上為正本係照原本作成。
如不服本判決，應於送達後20日內，向本院提出上訴狀，其未表
明上訴理由者，應於提出上訴後20日內向本院補提理由書（均須
按他造人數附繕本）。上訴理由應表明關於原判決所違背之法令
及其具體內容，或依訴訟資料可認為原判決有違背法令之具體事
實。
中　　華　　民　　國　  110　　年　　10　　月　　7　　日
　　　　　　　　　　　　　　　 書記官　  簡芳敏